【裁判字號】    90,上訴,2508
【裁判日期】    901123
【裁判案由】    偽造文書等
【裁判全文】
臺灣高等法院刑事判決                  九十年度上訴字第二五八號
    上訴人  臺灣臺北地方法院檢察署檢察官
    被  告  甲 ○ ○
右上訴人因被告偽造文書等案件，不服臺灣台北地方法院八十八年度訴字第七五四號
中華民國九十年四月八日第一審判決 (起訴案號：臺灣台北地方法院檢察署八十八年
度毒偵字第六０一九號）提起上訴，本院判決如左：
    主    文
原判決撤銷。
甲○○以詐術得財產上不法之利益，未遂，處拘役伍拾日，如易科罰金，以參佰元折
算壹日。
    事    實
一、甲○○係臺北市○○街二八巷五十號地下二樓「多情ＫＴＶ」之經理兼管櫃台工
    作，因其積欠「多情ＫＴＶ」新台幣（下同）三萬元無法償還，竟與綽號「阿偉
    」之不詳年籍姓名之成年朋友，共同意圖為自己不法利益，基於犯意聯絡，於民
    國（下同）八十八年二月八日凌晨五時廿三分許，明知「阿偉」者並未在該「多
    情ＫＴＶ」消費，竟由「阿偉」將其所有偽造之第0000000000000
    000號信用卡乙張，交由不知係偽卡之甲○○利用「多情ＫＹＶ」所有之電子
    刷卡機，刷得消費金額三萬元，供為抵償其積欠「多情ＫＴＶ」酒款之用，嗣因
    「阿偉」者尚未在該信用卡帳單上簽名，致甲○○未及將該信用卡帳單交由「多
    情ＫＴＶ」持向聯合信用卡中心領取該款，以供抵償甲○○之欠款，即於八十八
    年三月五日凌晨四時三十分許，為警在「多情ＫＴＶ」查獲，並在甲○○身上扣
    得「阿偉」尚未簽名之信用卡簽帳單二張，致尚未得利即遭查獲而未遂。
二、案經台北縣警察局移送臺灣臺北地方法院檢察署檢察官偵查起訴。
    理    由
一、訊據被告甲○○矢口否認其有何詐欺得利犯行，辯稱：其在「多情ＫＴＶ」任職
    櫃台，後因經理不在，由其兼任經理工作，綽號「阿偉」者ＫＴＶ客人，消費後
    持信用卡簽帳，因當時漏未要求「阿偉」者在信用卡上簽名，故將該信用卡放在
    身上，等待遇到「阿偉」者時，再請其補簽名，並不知該信用卡係偽造者，亦未
    與  「阿偉」者共謀偽簽該卡以清償其積欠「多情ＫＴＶ」之款項等語。
二、經查：
(一)右開事實，業據被告甲○○於警訊中坦承：「警方查獲之簽帳單（編號0000
    000000000000號）兩張是我一位綽號『阿偉』之男姓朋友代為處理
    我欠公司之新台幣三萬元所留下來之簽單」、「﹕阿偉是因為知道我有欠公司三
    萬元之債務，所以出面替我刷卡抵債」、「﹕帳單是我朋友路阿偉替我償債後我
    留在身上的」、「於八十八年二月八日五時二十三分許，在我公司替我刷卡抵債
    ，當初是阿偉拿信用卡給我，我再拿卡至公司櫃只自己刷卡的，目前信用卡在阿
    偉身上」、「（問：你何故積欠公司三萬元之債務？）、是我向公司借支三萬元
    酒帳」等情不諱（見第六０九一號偵查卷第八頁反面至第九頁反面），復有扣案
    之編號0000000000000000號簽帳單商店存根聯及持卡人存根聯
    各乙張在卷可稽（見同上偵卷第二十一頁），而該扣案之信用卡簽帳單之持卡人
    簽名欄確未經原持卡人「阿偉」者簽名，與被告甲○○所供相符，足徵被告甲○
    ○前開自白殊與事實相符，自堪採為被告甲○○犯罪之証據。至被告嗣後辯謂係
    「阿偉」者在「多情ＫＴＶ」消費，持偽卡簽帳，非其所明知等語，然查被告甲
    ○○係「多情ＫＴＶ」櫃台兼經理，對客人持信用卡簽帳，該簽帳單須經客人在
    該簽帳單上簽寫與信用卡相符之簽名始能完成簽帳手續，理當知之甚稔，而「阿
    偉」者該持信用卡簽帳後，被告甲○○竟未要求「阿偉」者在該簽帳單上簽名以
    完成簽帳手續，巳與常情有違，況依被告自承係因其積欠「多情ＫＴＶ」三萬元
    酒帳無法償付，故由「阿偉」者交付該信用卡，由被告自行在「多情ＫＴＶ」之
    電子刷卡機上刷卡三萬元，以抵償積欠「多情ＫＴＶ」之該款，因未遇「阿偉」
    者，故「阿偉」者始未在該簽帳單上簽名等情觀之，顯見「阿偉」者並未真正在
    「多情ＫＴＶ」消費，僅係提供信用卡交付被告，由其自行刷卡三萬元供為抵償
    積欠公司款項之用，足徵被告在以該信用卡刷卡時，已明知「阿偉」者並無消費
    之事實，其刷卡之目的僅在免除其一己之債務而已，被告甲○○在以該信用卡刷
    卡之初，已有為自己不法利益，並施詐術以免除積欠公司債務之故意，洵無疑議
    。
(二)被告甲○○雖持「阿偉」者所交付偽造之第0000000000000000
    號信用卡在「多情ＫＴＶ」之電子刷卡機上刷卡簽帳三萬元，惟「阿偉」者交付
    該信用卡時，並未告知該信用卡係偽造者等情，迭據被告甲○○供明在卷，而被
    告甲○○持該信用卡刷卡之目的，係在藉由「阿偉」者交付之信用卡，在無消費
    情形下，藉由虛偽消費方式，刷卡不實之三萬元消費事實，俾利用不知情之聯合
    信用卡中心誤信確有該消費事實，而將該款項支付「多情ＫＴＶ」，以抵償被告
    甲○○積欠「多情ＫＴＶ」之酒帳，苟其明知「阿偉」交付之信用卡係偽造者，
    當無冒刷用偽卡遭查獲之危險，輕率以偽造之信用卡刷卡，以自陷犯罪，且復查
    無積極証據足資証明被告甲○○係明知該信用卡係偽卡而持以行使，係難以行使
    偽卡論擬。
(三)又該信用卡簽帳單，雖經被告利用「多情ＫＴＶ」所有之電子刷卡機刷卡，然因
    尚未經持卡人「阿偉」者在該簽帳單上簽名，以完成簽帳手續，該簽帳卡之文書
    形式尚未完成，不足認係刑法第二百十條之私文書，縱被告為前開刷卡行為，而
    取得該簽帳單，仍不得論以偽造私文書罪責。
三、核被告甲○○所為，係犯刑法第三百三十九條第二項之詐欺得利罪，應依同條第
    一項之刑論處，又被告明知「阿偉」者並未在「多情ＫＴＶ」消費，其利用「阿
    偉」者交付之信用卡刷卡之目的，係在藉由刷卡以免除其積欠「多情ＫＴＶ」之
    三萬元酒債，而非詐取該三萬元之現款，公訴意旨認被告係犯刑法第三百三十九
    條第一項之詐欺取財罪，尚有未洽，起訴法條應予變更。又被告雖已施用詐術，
    然尚未能免除其債務，為未遂犯，應依法減輕其刑，。又「阿偉」者係三十餘歲
    之成年男子，業據被告供明在卷，被告與「阿偉」者間，有犯意聯絡及行為分擔
    ，均屬共同正犯。
四、原審未予詳為勾稽，即遽為被告甲○○無罪之諭知，自有違誤，本件檢察官上訴
    意旨執此指摘原判決不當，為有理由，自應由本院將原判決予以撤銷改判，爰審
    酌被告甲○○之品行、犯罪動機、目的、手段、所生之危害及犯罪後態度等一切
    情狀，量處被告拘役五十日；又被告甲○○行為後，刑法第四十一條業於九十年
    一月十日經修正公布，於同年月十二日生效，修正後之刑法第四十一條第一項規
    定：「犯最重本刑為五年以下有期徒刑以下之刑之罪，而受六月以下有期徒刑或
    拘役之宣告，因身體、教育、職業、家庭之關係或其他正當事由，執行顯有困難
    者，得以一元以上三元以下折算一日，易科罰金。但確因不執行所宣告之刑，難
    收矯正之效，或難以維持法秩序者，不在此限。」，被告行為後法律既有變更，
    茲比較新舊法結果，變更後之新法對被告並無不利，依刑法第二條第一項前段規
    定，爰適用裁判時之新法，諭知被告以三百元為易科罰金一日之折算準。
五、公訴意旨復以：被告甲○○另於八十八年三月五日凌晨三時四十九分許，與被告
    乙○○（業經原審判處罪刑確定在案）基於共同犯意聯絡，以其所持之偽造卡號
    0000000000000000號之ＶＩＳＡ信用卡，由甲○○利用「多情
    ＫＴＶ」所有之電子刷卡機詐刷六萬元，朋分花用，並由乙○○在信用卡簽帳單
    上偽簽「王進興」署名，足以生損害於刷卡公司、付款銀行對信用卡管理之正確
    性及王進興本人，復明知「阿偉」者交付之第000000000000000
    0號信用卡，係偽造之國際信用卡，竟共同經由「多情ＫＴＶ」之電子刷卡機詐
    刷三萬元抵償消費額，因認被告甲○○另涉有刑法第二百十六條、第二百十條之
    行使偽造私文書及同法第三百三十九條第一項之詐欺取財罪嫌云云。訊據被告甲
    ○○已堅決否認該情，辯稱：「阿偉」者及乙○○均係至「多情ＫＴＶ」消費之
    客人，二人消費後，各別持信用卡簽帳，其均依規定刷卡，並不知各該信用卡係
    偽造之偽卡等語。經查：
(一)被告甲○○固坦承其確曾於前開時、地，持「阿偉」者所交付之第000000
    0000000000號信用卡，利用「多情ＫＴＶ」之電子刷卡機刷卡簽帳三
    萬元等情，惟已堅決否認「阿偉」交付該信用卡時，曾告知該信用卡係偽造者等
    情，再徵諸被告甲○○持「阿偉」交付之信用卡刷卡之目的，係在利用「阿偉」
    者交付之信用卡，以假消費真刷卡方式，以用不知情之聯合信用卡中心誤信「阿
    偉」者確有該消費事實，而將該款項支付「多情ＫＴＶ」，以抵償被告甲○○積
    欠「多情ＫＴＶ」之酒帳，苟被告甲○○明知「阿偉」交付之信用卡係偽造者，
    是否能順利刷卡取得款項均不可知，當無冒刷用偽卡遭查獲之危險，輕率以該偽
    造之信用卡刷卡，以自陷犯罪之理，且復查無積極証據足資証明被告甲○○係有
    知該信用卡係偽卡而持以行使，係難以行使偽卡論處。
(二)又同案被告乙○○雖於警訊中指稱被告甲○○知悉其交付之信用卡係偽卡，仍幫
    其刷卡消費等語，惟該情已為被告甲○○所堅詞否認，被告乙○○嗣於原審亦改
    供被告甲○○並不知其所持交之信用卡之係偽卡等情，再參諸該被告乙○○持交
    之第0000000000000000號ＶＩＳＡ信用卡，外觀上與真卡無異
    ，有該信用卡扣案可稽，且該信用卡於查獲後，須經聯合信用卡處理中心指派之
    專業人員李肇揚鑑定後，始能確認係偽造之信用卡，亦有筆錄乙份在卷可憑，常
    人是否能以肉眼辨識無訛，即非無疑，而被告乙○○持該偽造之信用卡交被告甲
    ○○刷卡後，該信用卡確能經由電子刷卡機刷卡，而未查知與真卡不同，何能期
    被告甲○○在收受該信用卡時，即能辯認該信用即係偽卡而加以拒絕，甚或報警
    處理，尚難以被告乙○○持用偽卡消費，即指被告甲○○亦共同涉犯該罪。
(三)被告甲○○一再指稱被告乙○○僅係至「多情ＫＴＶ」消費過二、三次之客人，
    其與乙○○素無交往，亦不知其姓名等語，核與被告乙○○於原審所供相符（見
    原審八十九年四月廿六日訊問筆錄），而被告乙○○持該偽卡簽帳後，係在簽帳
    單上偽署「王進興」之簽名，並非簽寫其本名，衡情被告甲○○苟與乙○○熟識
    ，豈有於被告乙○○持偽卡消費，復偽造簽名於簽帳單時，不予拒絕或報警處理
    ，而自甘擔負與乙○○共同犯罪之風險？且日後發卡銀行發覺該不法拒絕付款時
    時，被告甲○○復有遭「多情ＫＴＶ」追究失職之責之虞，當無在未取得任何利
    益下，即甘冒觸犯刑責之大不韙，而幫助乙○○以偽卡盜刷消費之金額之理。
    綜上所論，足徵被告甲○○前開所辯尚堪採，此外復查無其他積極証據，足資証
    明被告甲○○復涉有前開犯行，其此部分犯罪，要屬不能証明，惟因公訴意旨認
    與有罪部分，分別有裁判上一罪之連續犯及牽連犯關係，爰不另為無罪之諭知。
六、據上論斷，應依刑事訴訟法第三百六十九條第一項前段、第三百六十四條、第二
    百九十九條第一項前段、第三百條、刑法第二條第一項前段、第二十八條、第三
    百三十九條第三項、第二項、第一項、第二十六條前段、修正後刑法第四十一條
    第一項、罰金罰鍰提高標準條例第一條前段、第二條，判決如主文。
本案經檢察官張文政到庭執行職務。
中      華      民      國    九十      年      十一    月    二十三    日
                            臺灣高等法院刑事第十六庭
                                審判長法  官  許  增  男
                                      法  官  蔡  彩  貞
                                      法  官  黃  鴻  昌
右正本證明與原本無異。
被告不得上訴。
檢察官如不服本判決應於收受送達後十日內向本院提出上訴書狀，其未敘述上訴之理
由者並得於提起上訴後十日內向本院補提理由書（均須按他造當事人之人數附繕本）
。
                                      書記官  黃  千  鶴
中      華      民      國    九十      年      十一    月    二十六   日
附錄本案論罪科刑法條全文：
刑法第三百三十九條：
意圖為自己或第三人不法之所有，以詐術使人將本人或第三人之物交付者，處五年以
下有期徒刑、拘役或科或併科一千元以下罰金。
以前項方法得財產上不法之利益或使第三人得之者，亦同。
前二項之未遂犯罰之。


司法院資訊處製作；財團法人民間司法改革基金會備份。
